【裁判字號】    90,上易,162
【裁判日期】    891205
【裁判案由】    電子遊戲場業管理條例
【裁判全文】
臺灣高等法院高雄分院刑事判決                      九十年度上易字第一六二號
    上訴人  台灣高雄地方法院檢察署檢察官
    被  告  甲○○
右上訴人因被告違反電子遊戲場業管理條例案件，不服臺灣高雄地方法院八十九年度
易字第四六二四號中華民國八十九年十二月五日第一審判決（聲請簡易判決處刑案號
：臺灣高雄地方法院檢察署八十九年度偵字第一五四一九號，經台灣高雄地方法院高
雄簡易庭認不宜以簡易判決處刑，移由該院刑事庭依通常程序審理），提起上訴，本
院判決如左：
      主  文
原判決撤銷。
甲○○違反未依電子遊戲場業管理條例規定辦理營利事業登記者，不得經營電子遊戲
場業之規定，處拘役參拾日，如易科罰金，以參佰元折算壹日。
      事  實
一、甲○○未依電子遊戲場業管理條例規定辦理營利事業登記，即自民國（下同）八
    十九年六月十八日起，在高雄市○○區○○路六四五號莒光市場內廣場，擺設娛
    樂類電子遊戲機快打旋風五台，供不特定人消費打玩，經營電子遊戲場業，嗣於
同年月二十一日十五時二十分許為警查獲。
二、案經高雄市政府移送台灣高雄地方法院檢察署檢察官偵查起訴。
      理  由
一、訊據被告甲○○固不否認未經核准設立登記，在右揭時地擺放五台電子遊戲機供
    客人玩樂之情事，惟辯稱：伊並非經營電子遊戲場云云。
二、惟按：（一）電子遊戲場業管理條例第十五條雖僅規定：「未依本條例規定辦理
    營利事業登記者，不得經營電子遊戲場業」，但對照同條例第十六條「非電子遊
    戲場業之其他營利事業，不得就其營業場所，供『他人』設置電子遊戲機營業」
    之規定，顯見具有等質甚或較高違法性之「非電子遊戲場業之其他營利事業，未
    經許可『自行』設置電子遊戲機營業」，亦應不在容許之列，而同受該條例第十
    五條規範。是以不論非電子遊戲場業之其他營利事業之規模大小，或是否以擺設
    電子遊戲機供不特人打玩為其主要營業項目，均非所問，此觀該條例第十五條規
    定之立法意旨係「為健全電子遊戲場之營業秩序」自明；（二）本條例所稱電子
    遊戲場業，指設置電子遊戲機供不特定人益智娛樂之營利事業，電子遊戲場管理
    條例第三條定有明文。依該條文規定，並未限制需擺設多少電子遊戲機具，始為
    該條例所謂「電子遊戲場業」，因此不論該商店之規模如何？均應視為電子遊戲
    場業，至該條例第八條有關營業場所位置，建築物之構造，設備及場所之消防設
    備，第九條第二項建築基地境界線之直線測量，及第十三條應投保公共意外責任
    險等規定，均係經營電子遊戲場業應遵守之準則，及主管機關是否核發營利登記
    之要件，不能執此等規定，即認該條例所規定之「電子遊戲場業」係指「專營或
    主要營業為設置電子遊戲機供不特定人益智娛樂之營利事業，並具相當規模」而
    言；（三）該條例除於第十條第一項前段明定：「經營電子遊戲場業，應依公司
    法或商業登記法辦理公司或商業登記」外，更於同條例第十五條明定：「未依本
    條例規定辦理營利事業登記者，不得經營電子遊戲場業。」，因此即使符合公司
    法或商業登記法之規定經合法成立之公司或商業，凡未符合該條例之規定，並辦
    理營利事業登記者，均不得經營電子遊戲場業，至於商業登記法第四條所謂一般
    小規模商業或非屬營利事業登記管理規則及所得稅法所規範之營利事業，乃針對
    商業登記行政管理而設之規定，與電子遊戲場業管理條例之立法規範目的及對象
    均有不同，從而不須商業登記之小規模攤販，縱可經營其他非違法之商業，但仍
    不得經營電子遊戲場業，此觀同條例第十六條所定「非電子遊戲場業之其他營利
    事業，不得就其營業場所，供他人設置電子遊戲機營業」之規定，更屬明確，因
    之凡有違反該條例第十五條之規定者，即應適用同條例第二十二條之規定處罰。
    不因是否為上開小規模商業，或是否屬營利事業登記管理規則及所得稅法所規範
    之營利事業，而有不同；（四）依電子遊戲場業管理條例第二條之規定，電子遊
    戲場業之中央主管機關為經濟部，參酌經濟部相關令函：任何人未依該條例規定
    辦理電子遊戲場業之營利事業登記者，除不得經營電子遊戲場業外，亦不得在騎
    樓、走道、寺廟、補習班等場所，設置電子遊戲機營業，經濟部八十九年三月七
    日經（八九）商字第八九○○五五二一號函同此認定（見偵卷第五頁），亦可供
    參酌，被告上開所辯不足採取。此外；復有高雄市政府警察局左營分局營業場所
    臨檢紀錄表在卷可憑。被告之犯行堪以認定。
三、核被告所為，係違反電子遊戲場管理條例第十五條之規定，應依同條例第二十二
    條處罰，原審未予詳求，遽認被告在上開市場廣場擺設，且僅擺設五台，並非經
    營電子遊戲場業，而諭知被告無罪，尚有未洽，檢察官上訴意旨執此指摘原判決
    不當，為有理由，應由本院將原判決撤銷改判。審酌被告擺設電子遊戲機數量，
    該遊戲機僅係供人玩樂，犯罪情節尚屬輕微等一切情狀，從寬量處如主文第二項
    所示之刑，並諭知易科罰金之折算標準。至電子遊戲機五台（未扣案）係娛樂性
    而非賭博性機具，業經高雄市政府警察局左營分局於查獲後致高雄市政府建設局
    函件中敘明（見偵卷第二頁），故非違禁物，且非供犯罪所用或因犯罪所得之物
    ，爰不予宣告沒收。又刑法第四十一條，於九十年一月四日修正，同年月十日經
    總統公布施行，比較新舊法，以新法有利於被告，依刑法第二條第一項前段規定
    ，應適用修正後刑法第四十一條第一項規定。
據上論結，應依刑事訴訟法第三百六十九條第一項前段、第三百六十四條、第二百九
十九條第一項前段，電子遊戲場業管理條例第二十二條、刑法第十一條前段、第二條
第一項前段、修正後刑法第四十一條第一項，罰金罰鍰提高標準條例第二條，判決如
主文。
本案經檢察官郭振昌到庭執行職務。
中      華      民      國    九十      年      三      月    二十一    日
                              臺灣高等法院高雄分院刑事第二庭
                              審判長法官  曾永宗
                                        法官  鄭月霞
                                        法官  邱永貴
右正本證明與原本無異。
不得上訴。
                                      書記官  周能智
中      華      民      國    九十      年      三      月    二十三    日
附錄：本判決論罪科刑法條：
電子遊戲場業管理條例第十五條
未依本條例規定辦理營利事業登記者，不得經營電子遊戲場業。
電子遊戲場業管理條例第二十二條
違反第十五條規定者，處行為人一年以下有期徒刑、拘役或科或併科新臺幣五十萬元
以上二百五十萬元以下罰金。
                                                                    Ａ


司法院資訊處製作；財團法人民間司法改革基金會備份。
